臺灣臺南地方法院民事判決
111年度婚字第102號
原      告  乙○○  住○○市○○區○○里○○00號之3
被      告  甲○○  原住浙江省溫州市○○區○○街道○○路


上列當事人間請求離婚等（含未成年子女親權酌定、扶養費等）
事件，本院於民國111年11月28日言詞辯論終結，判決如下：
    主      文
一、准原告與被告離婚。
二、兩造所生未成年子女乙○○（男，民國00年00月00日生，身分
    證統一編號：Z000000000號）權利義務之行使或負擔由原告
    單獨任之；未成年子女甲○○（男，民國00年0月00日生，身
    分證統一編號：Z000000000號）權利義務之行使或負擔由被
    告單獨任之。
三、訴訟及聲請程序費用新臺幣4,000元由被告負擔。
    事實及理由
一、被告未於言詞辯論期日到場，核無民事訴訟法第386條所列
    各款情形，依家事事件法第51條準用第385條第1項前段規定
    ，依原告聲請，由其一造辯論而為判決。
二、原告主張：被告為大陸地區人民，兩造於民國91年6月11日
    在大陸地區結婚，於91年12月9日在臺灣申請結婚登記，婚
    後被告雖來臺依親居留多次，惟被告自103年1月6日出境後
    即未曾返家，至今已近10年不願與原告共同生活，顯見被告
    對於兩造婚姻並無維持及共同經營之誠意，兩造婚姻關係已
    生重大破綻，客觀上無回復幸福圓滿之可能，而屬不能維持
    ，爰依民法第1052條第1項第5款及同法條第2項規定請求判
    准兩造離婚；又兩造所生未成年子女乙○○在臺由原告扶養照
    顧，而未成年子女甲○○則由被告攜至大陸地區久未返臺，請
    酌定其親權由兩造分別任之等語，並聲明：如主文第1、2項
    所示。
三、被告未於言詞辯論期日到場，亦未提出書狀作何聲明或陳述
    。
四、得心證之理由：
（一）離婚部分：
    ⒈按判決離婚之事由，依臺灣地區之法律，臺灣地區與大陸
      地區人民關係條例第52條第2項定有明文。查兩造分別為
      臺灣及大陸地區人民，有原告之戶籍謄本、臺南○○○○○○○○
      111年2月8日南市新營戶字第1110008952號函檢送之兩造
      結婚書、公證書、結婚登記申請書等件在卷可按（見本院
      司家調字卷第29、59至77頁），揆諸上開說明，本件判決
      離婚事件應適用臺灣地區民法之規定。
    ⒉原告主張上情，有內政部移民署111年2月7日移署資字第11
      10019303號函檢送之被告入出國日期紀錄及入境申請書1
      份在卷可按（見本院司家調字卷ㄧ第53至57頁），核與原
      告主張大致相符，堪信為真實。
    ⒊按夫妻之一方有民法第1052條第1項各款以外之重大事由，
      難以維持婚姻者，夫妻之一方得請求離婚；但其事由應由
      夫妻之一方負責者，僅他方得請求離婚，為同法條第2項
      所明定。又婚姻之本質，應以夫妻雙方互相扶持共同經營
      美滿生活為目的，如夫妻一方之行為按其事由及情節在客
      觀上確屬難以維持婚姻生活者，即得依同法條第2項之規
      定請求離婚，是否為難以維持婚姻之重大事由，其判斷標
      準為婚姻是否已生破綻而無回復之希望，婚姻之破綻不僅
      需一方主觀上已喪失維持婚姻之意願，且客觀上該難以維
      持婚姻之事實，須達任何人處於同一環境下，均喪失維持
      婚姻意願之程度（最高法院86年度台上字第1050號、87年
      度台上字第1304號判決意旨參照）。查兩造自被告出境迄
      今已未曾同住生活8年有餘，婚姻關係名存實亡，難認有
      共同經營美滿生活之可能，任何人處於此一環境，客觀上
      實難期待仍有維持婚姻之意願，依上開說明，自應認有難
      以維持婚姻之重大事由存在，且就上開離婚事由之有責程
      度，較可歸責於被告，原告自得請求離婚。
    ⒋綜上所述，原告依民法第1052條第2項之規定，請求判決離
      婚，核屬有據，應予准許，爰判決如主文第1項所示。又
      民法第1052條所列各項離婚原因，各為不同之形成權，即
      不同之訴訟標的，並無先後順序之別，僅須其中一項符合
      離婚要件，即應准予離婚。本件原告依民法第1052條第2
      項訴請離婚既經准許，則其另依同法條第1項第5款訴請離
      婚，即無再予審究之必要，附此敘明。
（二）親權部分：
    ⒈按「夫妻離婚者，對於未成年子女權利義務之行使或負擔
      ，依協議由一方或雙方共同任之，未為協議或協議不成者
      ，法院得依夫妻之一方、主管機關、社會福利機構或其他
      利害關係人之請求或依職權酌定之」；「法院為前條裁判
      時，應依子女之最佳利益，審酌一切情狀，尤應注意下列
      事項：一、子女之年齡、性別、人數及健康情形。二、子
      女之意願及人格發展之需要。三、父母之年齡、職業、品
      行、健康情形、經濟能力及生活狀況。四、父母保護教養
      子女之意願及態度。五、父母子女間或未成年子女與其他
      共同生活之人間之感情狀況。六、父母之一方是否有妨礙
      他方對未成年子女權利義務行使負擔之行為。七、各族群
      之傳統習俗、文化及價值觀；前項子女最佳利益之審酌，
      法院除得參考社工人員之訪視報告或家事調查官之調查報
      告外，並得依囑託警察機關、稅捐機關、金融機構、學校
      及其他有關機關、團體或具有相關專業知識之適當人士就
      特定事項調查之結果認定之」，民法第1055條第1項、第1
      055條之1分別定有明文。
    ⒉查兩造所生之子女乙○○、甲○○均尚未成年，本院既判決准
      予兩造離婚，兩造對於未成年子女權利義務行使或負擔之
      人不能協議，自應依上揭規定，依原告之請求，由本院酌
      定之。本院參考臺南市童心園社會福利關懷協會之訪視報
      告，認未成年子女乙○○、甲○○分別由兩造單獨扶養照顧多
      年，熟悉在臺灣、大陸之生活方式，並各自由原告、被告
      擔任主要照顧者，故由原告單獨行使或負擔對於未成年子
      女乙○○之權利義務、由被告單獨行使或負擔對於未成年子
      女甲○○之權利義務，應符合未成年子女之利益，爰裁定如
      主文第2項所示。
五、按訴訟費用，由敗訴之當事人負擔；法院為終局判決時，應
    依職權為訴訟費用之裁判，民事訴訟法第78條及第87條第1
    項分別定有明文，上開規定為家事事件法第51條所準用。又
    關於未成年子女權利義務之行使或負擔之酌定事件有理由時
    ，程序費用由未成年子女之父母或父母之一方負擔，此觀家
    事事件法第104條第3項規定甚明。經核本件訴訟及聲請程序
    費用額合計為4,000元（即裁判費），而原告之請求為有理
    由，爰依上開規定確定被告應負擔之訴訟及聲請程序費用如
    主文第4項所示。
六、訴訟及聲請程序費用負擔之依據：家事事件法第51條、第97
    條、第104條第3項，民事訴訟法第78條。       
中　　華　　民　　國　　111 　年　　11　　月　　30　　日
                  家事法庭  法  官  游育倫
以上正本係照原本作成。
如對本判決上訴須於判決送達後20日內向本院提出上訴狀(附具
繕本)，並應繳納上訴費用。
中　　華　　民　　國　　111 　年　　11　　月　　30　　日
                            書記官 李鎧安